臺灣臺南地方法院刑事判決　　　　　　　 96年度易字第270號
公　訴　人　臺灣臺南地方法院檢察署檢察官
被　　　告　乙○○
選任辯護人　鄭世賢律師
被　　　告　丙○○
選任辯護人　吳政遇律師
上列被告等因傷害等案件，經檢察官提起公訴（96年度營偵字第
32號），本院判決如下：
    主  文
乙○○傷害人之身體，處拘役參拾日，如易科罰金，以新臺幣壹
仟元折算壹日，減為拘役拾伍日，如易科罰金，以新臺幣壹仟元
折算壹日。緩刑貳年。
丙○○無故侵入他人住宅，處拘役肆拾日，如易科罰金，以新臺
幣壹仟元折算壹日，減為拘役貳拾日，如易科罰金，以新臺幣壹
仟元折算壹日；又傷害人之身體，處拘役伍拾日，如易科罰金，
以新臺幣壹仟元折算壹日，減為拘役貳拾伍日，如易科罰金，以
新臺幣壹仟元折算壹日，木屐壹雙沒收；又以加害生命之事，恐
嚇他人，致生危害於安全，處拘役伍拾日，如易科罰金，以新臺
幣壹仟元折算壹日，減為拘役貳拾伍日，如易科罰金，以新臺幣
壹仟元折算壹日。應執行拘役陸拾伍日，如易科罰金，以新臺幣
壹仟元折算壹日，木屐壹雙沒收。
    事  實
一、乙○○與丙○○係鄰居關係，平日即因細故而素有嫌隙，並
    因此相處不睦，於民國九十五年間因丙○○懷疑其種植之蔬
    菜遭乙○○噴灑農藥，乃申請於同年十二月八日上午九時三
    十分許至臺南縣後壁鄉調解委員會調解，惟調解當日丙○○
    前往臺南縣後壁鄉調解委員會後，發現因乙○○並未到場而
    無法進行調解，丙○○遂自行返家，而於同日上午十時許，
    丙○○行至臺南縣後壁鄉平安村魚寮一之二號乙○○住處外
    之道路時，適與乙○○相遇，丙○○因心有不甘乃上前質問
    乙○○為何未前往調解，詎乙○○竟基於傷害之犯意，出手
    與丙○○拉扯，致丙○○受有左前臂多處殘裂傷之傷害。乙
    ○○於與丙○○發生上開衝突後，隨即返回其臺南縣後壁鄉
    平安村魚寮一之二號住處，然丙○○因不甘受辱，竟尾隨乙
    ○○前往乙○○上開住處，丙○○並未經乙○○之許可，任
    意開啟該址廚房之紗門，無故侵入乙○○前開住宅，並在該
    住宅內之廚房處繼續與乙○○爭執，嗣因乙○○之配偶莊沈
    慧聞聲持柺杖前來，詎丙○○竟基於傷害之犯意，先後以
    徒手及拿取其所有而穿著於其腳下之木屐、乙○○置於廚房
    內之安全帽及莊沈慧之柺杖等物毆打乙○○，並強行拖拉
    丙○○欲前往丙○○種植之菜園（此部分未據檢察官起訴）
    ，後乙○○趁與丙○○行至上址庭院處不慎雙雙摔跤之機會
    ，逃回上址客廳處，詎丙○○於起身後竟又折返上址客廳處
    ，接續拿取莊沈慧之柺杖持以毆打乙○○，致乙○○受有
    右手挫擦傷、頸部擦傷及右胸挫傷等傷害；而丙○○於離去
    之際，又另基於恐嚇乙○○之犯意，對乙○○恫嚇稱：如果
    你出門就要打死你等語，以此加害生命之事恐嚇乙○○，使
    乙○○心生畏懼，致生危害於安全，後丙○○隨即自行離去
    上址。
二、案經丙○○、乙○○訴由臺南縣警察局白河分局報請臺灣臺
    南地方法院檢察署檢察官偵查起訴。
    理  由
壹、證據能力部分：
一、按被告以外之人於審判外之陳述，經當事人於審判程序同意
    作為證據，法院審酌該言詞陳述或書面陳述作成時之情況，
    認為適當者，亦得為證據；又當事人、代理人或辯護人於法
    院調查證據時，知有第一百五十九條第一項不得為證據之情
    形，而未於言詞辯論終結前聲明異議者，視為有前項之同意
    。刑事訴訟法第一百五十九條之五第一項、第二項分別定有
    明文。查被告乙○○及其選任辯護人於本院審理時均未對證
    人即被告丙○○於警詢時之筆錄表示異議；被告丙○○及其
    選任辯護人於本院審理時亦未對證人即被告乙○○、證人莊
    沈慧於警詢之筆錄表示異議，且本院依卷內資料審酌上開
    警詢及偵訊筆錄作成時之情況，亦認為並未有何違背法律或
    其他相關規定之情事，而應認為適當，是依刑事訴訟法第一
    百五十九條之五之規定，上開證人即被告丙○○於警詢時之
    筆錄、上開證人即被告乙○○、證人莊沈慧於警詢時之筆
    錄，就本件被告乙○○、丙○○而言分別為傳聞法則之例外
    而具有證據能力，本院自得引為判決參考之依據。
二、按刑事訴訟法規定檢察官代表國家偵查犯罪、實施公訴，依
    法其有訊問被告、證人及鑑定人之權，證人、鑑定人且須具
    結，而實務運作時，偵查中檢察官向被告以外之人所取得之
    陳述，原則上均能遵守法律規定，不致違法取供，其可信性
    極高，是被告以外之人於偵查中向檢察官所為之陳述，除顯
    有不可信之情況者外，得為證據，刑事訴訟法第一百五十九
    條之一第二項定有明文。本件證人即被告丙○○、乙○○及
    證人莊沈慧於偵查中之供述雖屬審判外之陳述，除法律另
    有規定者外，原不得做為證據。惟查證人即被告丙○○於九
    十六年一月十五日偵查中對被告乙○○所為之證言、證人即
    被告乙○○於九十六年一月十五日及同年一月三十日偵查中
    對被告丙○○所為之證言，以及證人莊沈慧於九十六年一
    月十五日及同年一月三十日偵查中對被告丙○○所為之證言
    ，均係經臺灣臺南地方法院檢察署檢察官依法傳訊，並由檢
    察官告知具結義務及偽證罪之處罰、依法具結後而為陳述，
    此有卷附偵訊筆錄及證人結文在卷可參，且上開部分亦未經
    被告乙○○、丙○○及其等選任辯護人於本院言詞辯論前抗
    辯有何不具證據能力之情形，而依法視為同意作為本案證據
    ，且查又無顯然不可信之情況，揆諸上開規定，上開證人即
    被告丙○○、乙○○及證人莊沈慧於偵查中以證人身分經
    具結所為之陳述，就本件被告乙○○、丙○○受審理部分各
    具有證據能力，本院亦得引為判決參考之依據。
三、卷附奇美醫院柳營醫院九十五年十二月八日告訴人即被告乙
    ○○之診斷證明書及營新醫院九十五年十二月八日告訴人即
    被告丙○○之診斷證明書（見臺南縣警察局白河分局南縣白
    警偵字第０九五００一三一九一號刑事偵查卷第十六、十七
    頁），分係上開醫院因告訴人即被告乙○○之請求始行製作
    、出具，並非如病歷資料係從事業務之醫護人員於例常業務
    過程中必然、接續不斷製作之紀錄文書或證明文書，尚與刑
    事訴訟法第一百五十九條之四第二款規定不合，惟觀諸前開
    診斷證明書之內容，係就告訴人之病症確經該院專業醫師診
    療、及該病狀經診斷之結果等節為證明，並經上開醫院診斷
    醫師簽、蓋章出具，顯係醫師基於其醫療專業，就被告之病
    情診療判斷後始行製作，且司法機關隨時可以調取醫師依醫
    師法第十二條規定所製作，並由醫師執業之醫療機構依醫療
    法第七十條規定保存之病歷與之相互核對，若有錯誤，甚易
    發現並糾正，是上開診斷證明書之可信度甚高，屬於可信之
    特別情況下製作之文書，依刑事訴訟法第一百五十九條之四
    第三款規定，應均有證據能力。
貳、實體部分：
一、被告乙○○部分：
（一）訊據被告乙○○矢口否認有何傷害告訴人即被告丙○○之
      犯行，辯稱：是丙○○進到伊家中打伊，伊沒有在伊住宅
      外面之道路上打丙○○云云。經查：
    1.告訴人即被告丙○○有於九十五年十二月八日上午十時許
      在臺南縣後壁鄉平安村魚寮一之二號被告乙○○住處外之
      道路，遭被告乙○○徒手傷害而受有左前臂多處殘裂傷及
      右手挫傷等傷害之情，業據證人即被告丙○○於警詢時證
      述：「（請你詳述九十五年十二月八日十時許，你與乙○
      ○發生何事？）因乙○○之前有噴草藥時有噴到我所種的
      菜，我有至臺南縣後壁鄉公所調解委員會，申請調解，我
      於九十五年十二月八日九時三十分至後壁鄉公所調解委員
      會等至十許，未見乙○○所以就自行返家時，在臺南縣後
      壁鄉平安村九鄰魚寮一之二號旁道路與乙○○相遇，所以
      我就將機車停放，下車與乙○○理論，我問乙○○你噴草
      藥時噴到我所種的菜，說賠我，所以我就至臺南縣後壁鄉
      公所調解委員會，申請調解，你為什麼沒有去，害我在調
      解委員會等沒你，我與乙○○就相互拉扯，以致雙方均有
      受傷後，乙○○就當面對我說要叫人殺我，我心生害怕就
      自行返家。」、「（你們雙方是誰先出手？有無毆打行為
      ？）是乙○○先出手要拉我胸部，沒有拉到胸部就直接拉
      到我左手。沒有毆打行為。」、「（你身體何部位受傷？
      傷勢如何？是否能提出診斷書？）我左手多處殘裂傷０點
      七ＸＯ點五公分共七處，右手挫傷。有營新醫院診所證明
      書。」等語綦詳（見臺南縣警察局白河分局南縣白警偵字
      第０九五００一三一九一號刑事偵查卷第十至十一頁）；
      復於偵查中具結證述：「（你告乙○○何時地傷害、恐嚇
      你？）九十五年十二月八日早上十點多在乙○○臺南縣後
      壁鄉平安村魚寮一之二號家外面，剛好我在那裡碰到他，
      我質問他，為何沒有去調解，他就過來抓我的胸口，我也
      抓他的胸口，二人在那裡互相拉扯，拉到後來我的手受傷
      ，後來他說他要叫人殺死我，我就回家中去了。」、「（
      九十五年十二月八日早上被告乙○○如何打你、恐嚇你？
      ）在他家外面之路上，我問他為何沒有去調解，他就跑過
      來打我的手部，我就與他拉扯，他就說要看人拿刀殺我，
      後來我就回家去了。」等語明確（見臺灣臺南地方法院檢
      察署九十六年度營偵字第三二號偵查卷第六至七頁、第十
      五頁）。
    2.告訴人即被告丙○○於九十五年十二月八日至營新醫院就
      診，而診斷情形係受有「左前臂多處殘裂傷」傷害之情，
      有營新醫院九十五年十二月八日診斷證明書一紙附卷可參
      （見臺南縣警察局白河分局南縣白警偵字第０九五００一
      三一九一號刑事偵查卷第十七頁），依上開診斷證明書所
      載之告訴人即被告丙○○所受之「左前臂多處殘裂傷及右
      手挫傷」之傷害，核與告訴人即被告丙○○前開所證述被
      告乙○○係出手有拉伊胸部，沒拉到就直接拉到伊左手，
      導致伊手部受傷等證言相符，亦即告訴人即被告丙○○既
      係證述被告丙○○傷害行為係以拉扯方式傷害其身體手部
      部位，衡諸前揭告訴人即被告丙○○指證被告乙○○出手
      方式及其所可能造成身體部位之傷害，經核與告訴人即被
      告丙○○實際所受傷勢位置係在左手部位，而所受傷勢之
      種類係殘裂傷比對結果大致相符，再參以告訴人即被告丙
      ○○於甫受傷後，隨即於同日前往醫院就診驗傷，顯見告
      訴人即被告丙○○並未刻意誇大渲染，堪認告訴人即被告
      丙○○指證情節應與事實相符。
    3.再查，被告丙○○、乙○○二人既均坦認其等雖係鄰居關
      係，然平日即因細故素有嫌隙，且於案發當日被告丙○○
      並因懷疑其種植之蔬菜遭被告乙○○噴灑農藥，而申請臺
      南縣後壁鄉調解委員會調解上開紛爭，然被告丙○○至調
      解委員會後發現被告乙○○並未到場而無法調解，被告丙
      ○○遂自行返家等情，是稽之被告二人平日既已相處不睦
      ，而案發當日復因被告乙○○未至調解委員會調解，致被
      告丙○○所申請之調解程序無法進行，是被告丙○○於返
      家時於被告乙○○住宅外道路恰遇被告乙○○，在被告丙
      ○○與被告乙○○彼此間長期存有不滿情緒，並佐以案發
      當日在調解委員會枯等被告乙○○之催化因素下，雙方於
      案發當日碰面後爆發口角進而為肢體接觸，導致被告乙○
      ○出手拉扯告訴人即被告丙○○手部成傷等情，核與常情
      並不相悖，由此益徵本案告訴人即被告丙○○指證被告乙
      ○○有傷害其之行為，應非子虛。
    4.又被告乙○○雖辯稱案發當日係丙○○到伊家中毆打伊，
      伊並未在伊住家外道路遇到丙○○並與丙○○發生拉扯云
      云。然稽之證人即被告乙○○之妻莊沈慧雖亦證述係被
      告丙○○進入其等家中與被告乙○○發生肢體衝突等情，
      然證人莊沈慧既未陳稱於其家中之衝突現場，被告乙○
      ○有出手拉扯被告丙○○手部成傷等語，且被告乙○○除
      否認於其家中有反擊告訴人即被告丙○○外，且亦未主張
      告訴人即被告丙○○手部所受之傷害，係在告訴人即被告
      丙○○進入伊家中毆打伊時，伊出於防衛而出手之行為，
      另審之告訴人即被告丙○○左前臂所受之殘裂傷，亦與一
      般摔倒時可能會受到之擦、挫傷不同，故本件尚無從認定
      告訴人即被告丙○○左前臂傷勢之受傷地點，係在被告乙
      ○○家中時因與被告乙○○拉扯或自行跌倒時所致，是本
      院採信上開告訴人即被告丙○○所陳其係與被告乙○○在
      被告乙○○住家旁之道路發生衝突而受傷之供述，並認被
      告乙○○空言否認於案發當日並未有與告訴人即被告丙○
      ○在其住家旁道路發生爭執云云，應屬臨訟畏罪之詞，尚
      不足採。又上開營新醫院診斷證明書雖另記載告訴人即被
      告丙○○受有「右手挫傷」之傷勢，然案發當日告訴人即
      被告丙○○既在被告乙○○家中庭院跌倒，而上開「右手
      挫傷」之傷勢又屬一般人跌倒時可能受到之傷害，再佐以
      告訴人即被告丙○○又僅指述被告乙○○係拉扯其左手等
      情，是依罪疑則為被告有利認定之原則，尚不能認定上開
      告訴人即被告丙○○所受之「右手挫傷」之傷勢，係為被
      告乙○○傷害所為導致，附此敘明。
（二）綜上各情，堪認告訴人即被告丙○○所指：有於九十五年
      十二月八日上午十時許在臺南縣後壁鄉平安村魚寮一之二
      號被告乙○○住處外之道路，遭被告乙○○徒手傷害而受
      有左前臂多處殘裂傷及右手挫傷等傷害之被害情節，與事
      實相符，被告乙○○所辯應屬卸責之詞，洵無足採，被告
      乙○○傷害告訴人即被告丙○○之犯罪事證已臻明確，被
      告乙○○之傷害犯行堪以認定，應依法論科。
二、被告丙○○部分：
（一）訊據被告丙○○雖不否認有傷害告訴人即被告乙○○之犯
      行，惟否認係在告訴人即被告乙○○家中傷害告訴人即被
      告乙○○，且矢口否認有何侵入住宅及恐嚇之犯行，並辯
      稱：案發當日伊係在臺南縣後壁鄉平安村魚寮一之二號乙
      ○○住處外之道路與乙○○發生衝突，伊並未進入乙○○
      家中，伊也沒有說要打死乙○○的話云云。經查：
    1.被告丙○○上開犯行，業據告訴人即被告乙○○於警詢時
      證述：「（請詳述被毆打當時情形？）我於九十五年十二
      月八日十時０分許，我在家中廚房時丙○○以雙手拉住我
      胸前衣服，說我今天為什麼沒有到後壁鄉公所調解委員會
      ，你是狗兒子後，就直接以右手搶我太太莊沈慧手中柺
      杖，後直接朝我右手打及用柺杖撞擊我胸部，丙○○再脫
      丙○○所穿拖鞋朝我左頸部打後，我就跑到客廳，丙○○
      也追到客廳，以雙手拉住我胸前衣服，說你去看我的菜，
      我不去丙○○就把我拉出客廳外面，丙○○就自已跌倒後
      ，我就趁機又跑回客廳，丙○○又到我客廳一直罵，恐嚇
      我如果出門要將我打死，丙○○就自行離開我家。」、「
      （是何人恐嚇妳？如何恐嚇妳？）是丙○○恐嚇我，丙○
      ○恐嚇我如果出門要將我打死。」、「（你被毆打何部位
      ？傷勢如何？現場有無證人？能否提出診斷證明書？）我
      被毆打右手挫傷擦傷、右胸挫傷、頸部擦傷、現場有人證
      在場我太太莊沈慧有看到丙○○打罵我。有奇美醫院柳
      營分院診斷證明書。」、「（你有無與丙○○〈男、二六
      ．０七．０三、Ｚ000000000〉發生拉扯？於何
      時？在何地？因何事？請詳述之？）於九十五年十二月八
      日上午約十時許，在我住處〈臺南縣後壁鄉平安村九鄰一
      －二號〉，因為丙○○懷疑我灑農藥時，噴灑到他所種植
      之蔬菜，所以至鄉公所申請調解，因我沒去公所調解，所
      以丙○○至我住處罵我，並動手打我，我沒有與丙○○發
      生拉扯。」、「（丙○○如何毆打、恐嚇你？）丙○○至
      我住處先拉我胸口之衣服，然後我妻子所有之柺杖把打我
      手部及胸部，再持自已之拖鞋打我頸部，然後我跑開，丙
      ○○便追我，並拉我，致使我與丙○○二人均跌倒，然後
      我便又入屋內，丙○○便在屋外喊叫說『如果我出門，便
      要打死我』。」等語綦詳（見臺南縣警察局白河分局南縣
      白警偵字第０九五００一三一九一號刑事偵查卷第一至三
      頁及第六頁）。
    2.告訴人即被告乙○○復於偵查中證述：「（你告丙○○何
      時地傷害、恐嚇你？）九十五年十二月八日早上十點多在
      我臺南縣後壁鄉平安村魚寮村一之二號家中廚房，他跑到
      我的廚房罵我是『狗兒子』並抓住我的胸口，拿我太太柺
      杖打我的胸部及我右手，還有我的身體，另外還拿鞋子打
      我的臉，後來他要離開時說，如果我再出來就要把我打死
      。」、「（丙○○有跑到你家中去？）有，我家門沒有鎖
      ，他開門就進到我家中去。」、「（你有同意他進去你家
      中去？）沒有，他也未問我就自已進去我家。」、「（丙
      ○○罵你恐嚇你時，你有說什麼？）我只有說作人不要這
      樣子，人在作，天在看。」、「（你有打他或有與他拉扯
      ？）沒有，他一直拉著我走，我都沒有反抗。」、「（九
      十五年十二月八日早上被告丙○○如何打你、恐嚇你？）
      他直接開門進入我家的廚房，先是辱罵我，然後在廚房以
      我太太的柺杖打我，及以拖鞋打我的臉，然後他又拉我的
      胸口往院子方向去，要去看他的菜園，結果在院子那邊跌
      倒，我壓在他的身上，然後我要回我家的神廳去，他又跟
      著我的後面要來打我，我太太擋在門口，被告就對我說，
      如果我出去就要打死我。」等語明確（見臺灣臺南地方法
      院檢察署九十六年度營偵字第三二號偵查卷第六、十五頁
      ）。
    3.另證人即目擊案發經過之告訴人即被告乙○○配偶莊沈
      慧亦於警詢證述：「（乙○○、丙○○發生拉扯時，你有
      無在場？於何時？在何地？）於九十五年十二月八日上午
      十時許，在我住處廚房，丙○○進入我屋內辱罵、傷害我
      丈夫乙○○。」、「（丙○○有無毆打乙○○、持何物品
      毆打？為何毆打？請詳述當時情形？）丙○○至我住處拉
      我先生胸口之衣服，然後持我所有之柺杖把打我先生手部
      及胸部，再持自已所有之拖鞋打我先生頸部，然後我先生
      跑開，丙○○便追我先生，並拉我先生，致使我先生與丙
      ○○二人均跌倒，丙○○便在屋外喊叫說『如果我先生出
      門，便要打死我先生』，還說了很多次。丙○○懷疑我先
      生灑農藥時，噴灑到他所種植之蔬菜。」等語（見臺南縣
      警察局白河分局南縣白警偵字第０九五００一三一九一號
      刑事偵查卷第十五頁）；復於偵查中證述：「（九十五年
      十二月八日上午十點多有看到被告二人在發生爭執？）有
      。」「（當時情形如何？）我先生乙○○人在我家的廚房
      內，丙○○開我家的門走到我家的廚房，一直罵我先生，
      並且出手拉住我先生乙○○的胸口，並且手打及安全帽打
      我先生，後來一直打到我家的院子，後來丙○○不小心跌
      倒，他起來後又打到我家的大廳。」「（丙○○有拿你的
      柺杖打你先生？）有，丙○○在家中的大廳有拿我的柺杖
      ，至於有無打到我的先生，我沒有看到。」「（有聽到丙
      ○○恐嚇你先生？）有，他要離開時有說，如果我先生出
      門就要打死我先生。」「（九十五年十二月八日早上十點
      多，有看到被告二人在何處發生爭執？）有，丙○○打開
      我家廚房的門進去我家廚房內，當時我人在廚房內，他一
      進去後就罵我先生，他搶我的柺杖打我先生，後來又把我
      先生拉到院子去，不小心二人都跌倒，我先生起來就跑去
      我們家大廳去，丙○○又跟過來，又搶我的柺杖打我先生
      ，丙○○要離開時又說如果我先生出去就要讓他死。」、
      「（你上次說丙○○在廚房用安全帽打你先生，你這次為
      何說是以柺杖打你先生？）他有用安全帽及柺杖打我先生
      。」、「（乙○○剛才說在你家大廳丙○○並未拿柺杖打
      他，你有意見？）我說的沒有錯。」等語（見臺灣臺南地
      方法院檢察署九十六年度營偵字第三二號偵查卷第七至八
      頁、第十六頁）。
    4.而證人莊沈慧經被告丙○○之選任辯護人聲請至本院交
      互詰問後，復於本院審理時證述：「（是否於案發當天看
      到丙○○？）是，他到我家裡的廚房，拿他的木屐及我老
      公安全帽打我老公，一直把他拖到隔壁的伸手，再把他拖
      到外面，導致他跌倒。」、「（跌倒之後，妳先生是否起
      來回到家中？）是，但是丙○○又到我家中打我先生。」
      、「（丙○○進到你家中後是否又打妳先生？）是，他拿
      我的柺杖要打我先生，害我也差一點跌倒。」、「（當時
      你人在何處？）我在客廳裡面。」、「（丙○○與乙○○
      在客廳打完之後是否就離開？）他走時說如果乙○○出門
      就要打死他。」、「（打架的過程，丙○○向你搶幾次柺
      杖？）二次，一次在「伸手」，一次在客廳。」、「（丙
      ○○第二次搶你柺杖時，打妳先生哪裡？）手及肚子。」
      、「（你看到丙○○時，妳先生在何處？）他們已經在廚
      房打起來。」、「（你是否走進去廚房？）我在隔壁聽到
      吵雜聲才進去廚房。」、「（你離他們二人多遠？）我在
      乙○○的身邊不到一公尺。」、「（你看到他們二人時，
      何人手持物品？）丙○○手拿安全帽及木屐。」、「（柺
      杖為何被丙○○搶走？）他把安全帽丟下，搶我的柺杖。
      」、「（你起來後他們是否已打到外面？）我爬起來後他
      們已到隔壁房間。」、「（當時柺杖在何處？）我起來後
      柺杖沒有在我身邊，我走到門檻時，看到我的柺杖在那邊
      ，我又拿起來。」、「（拿起柺杖後你走到哪裡？）丙○
      ○又把我先生從隔壁間拖到外面。」、「（當時你做何事
      ？）我跟著他們後面，拿著柺杖到外面。」、「（為何柺
      杖又被丙○○拿走？）我出來外面的時候，他們兩個人倒
      在地上，丙○○在下面，乙○○在上面，我先生起來後跑
      進去客廳裡面，丙○○也跑進去客廳，我就跟著拿柺杖跟
      著我先生進去客廳，我進入客廳跨過門檻的時候丙○○又
      搶我的柺杖打我先生。」、「（打完後柺杖在哪裡？）丙
      ○○把柺杖放在客廳，要把我先生往外拖，但我先生從前
      面走廊跑到另外我公公的房間，那時候丙○○沒有打我老
      公了，接著就在那邊罵還對乙○○說如果出門就要把他打
      死，罵完就離開了。」、「（廚房的門與外面的馬路是否
      相通？）我們的廚房有後門跟馬路相通，丙○○就是從那
      個門進去的。」、「（當時後門是否沒關？）那是紗門，
      我沒有關。」等語綦詳（見本院九十六年七月十二日審理
      筆錄）。
    5.查被告丙○○既供承案發當日有與告訴人即被告乙○○在
      告訴人即被告乙○○住處外，因被告丙○○質問告訴人即
      被告乙○○為何未前往調解而發生肢體衝突，且被告丙○
      ○並於該次衝突中遭告訴人即被告乙○○拉扯左手受傷，
      參以被告丙○○與告訴人即被告乙○○間彼此夙有怨隙之
      背景，衡情被告丙○○當無可能於遭告訴人即被告乙○○
      傷害後就此罷休，是告訴人即被告乙○○及證人莊沈慧
      指證被告丙○○於案發當日，未經其等同意即逕行進入告
      訴人即被告乙○○家中毆打告訴人即被告乙○○，並出言
      恐嚇告訴人即被告乙○○一節，尚與常情相符。另稽之告
      訴人即被告乙○○與證人莊沈慧二人，均證述被告丙○
      ○於告訴人即被告乙○○住處廚房毆打告訴人即被告乙○
      ○後，另強行拖拉告訴人即被告乙○○前往被告乙○○種
      植之菜園處觀看其所種植之蔬菜，此情亦與案發當日被告
      丙○○因懷疑其種植之蔬菜遭告訴人即被告乙○○噴灑農
      藥，而向臺南縣後壁鄉調解委員會申請調解，惟調解當日
      因告訴人即被告乙○○未到場致調解無法進行，被告丙○
      ○於調解委員會枯等後返家巧遇告訴人即被告乙○○，於
      質問告訴人即被告乙○○為何未到場，因而引爆案發當日
      一連串衝突之原因相符。是本院審之上情，認本案告訴人
      即被告乙○○及證人莊沈慧上開所述應屬實情，被告丙
      ○○空言狡辯並無侵入告訴人即被告住宅毆打並恐嚇告訴
      人即被告乙○○之行為，應屬犯後卸責之詞，並不足採。
    6.又被告丙○○之辯護人雖為被告丙○○辯護稱：證人莊沈
      慧之證言有部分前後不一之情等語，惟按證人係在訴訟
      上陳述自己觀察事實之第三人，即以其自己所體驗之事實
      提供為認定事實之供述證據，具有證據能力。惟一般人對
      於事物之注意及觀察，有其能力上之限制，未必如攝影機
      般，可以「打開」眼睛記錄整個事件經過，然後於法庭上
      「倒帶」其記錄過程。而證人之注意及觀察，往往未慮及
      將被應用於訴訟上，更受到當時的光線、距離、持續的時
      間、證人觀察的角度，以及證人當時的精神狀態、注意力
      、事件的突發性、承受的心理壓力等等因素所影響，而無
      法完整記錄每一細節及全貌。且人類之記憶，常隨著時間
      之逝去而逐漸磨損，記憶之線索常會改變，自難期證人能
      將過往事物之原貌完整呈現。故證人之陳述有部分前後不
      符，或相互間有所歧異時，究竟何者為可採，法院仍應本
      其自由心證，依據經驗法則及論理法則，參酌其他補強證
      據予以綜合判斷，且應就證人之觀察力、記憶力及陳述力
      綜合審酌，以判斷其陳述之真偽，非謂一有不符或矛盾，
      即認其全部均為不可採信。最高法院九十四年度臺上字第
      二二四八號判決可資參照。查證人莊沈慧於案發時已將
      近七十歲之高齡，且因中風而需持柺杖行走而行動不便，
      而案發當時其係目擊被告丙○○衝入其家中毆打其先生乙
      ○○，衡以案發時之混亂場面及證人因此突發事件而受到
      驚嚇等情，實難要求證人莊沈慧對案發過程作鉅細靡遺
      且完全一致之描述，本院稽之前開證人莊沈慧就其目擊
      案發經過之細節描述雖有些許不一，然對被告丙○○未經
      其等同意而強行侵入其等住處並毆打及恐嚇告訴人即被告
      乙○○等基本事實之證詞卻均前後一致，是證人莊沈慧
      有關細節部分之前後歧異尚無礙其證言之真實性，依上開
      見解自得採認為論罪證據。是本案被告乙○○之辯護人既
      未從聲請證人莊沈慧至本院審理之交互詰問過程中質出
      證人莊沈慧證言無法憑信之處，僅空言泛指證人莊沈
      慧證言前後有所出入為由，而為被告丙○○辯護稱上開證
      人莊沈慧之證述內容並非實在等語，尚不足採。
（二）綜上，足認被告丙○○所辯均為卸責之詞，無足採信，本
      案事證明確，被告丙○○犯行洵堪認定，應依法論科。
五、核被告乙○○所為，係犯刑法第二百七十七條第一項之普通
    傷害罪；核被告丙○○所為，係犯刑法第二百七十七條第一
    項之普通傷害罪、同法第三百零五條恐嚇危害安全罪、同法
    第三百零六條第一項無故侵入他人住宅罪，被告丙○○所犯
    上開普通傷害罪、恐嚇危害安全罪、無故侵入他人住宅罪間
    ，均係分別起意而犯之，應分論併罰。又按數行為於同時同
    地或密切接近之時地實施，侵害同一之法益，各行為之獨立
    性極為薄弱，依一般社會健全觀念，在時間差距上，難以強
    行分開，在刑法評價上，以為數個舉動之接續施行，合為包
    括之一行為予以評價，較為合理，則屬接續犯，而為包括之
    一罪，最高法院八十六年度臺上字第八六九五號判例可資參
    照。查本案被告丙○○上開二次傷害行為，因行為地點分在
    告訴人即被告乙○○家中廚房及庭院而相距甚近，時間又極
    為密接，顯見被告丙○○前開傷害犯行，係本於同一計畫之
    單一行為決意，而反覆實行同一傷害罪構成要件，為時間、
    空間具有密接性且反覆接續犯之一行為，尚非獨立可分之二
    次傷害犯行，附此敘明。爰審酌被告乙○○對於彼此間不斷
    爭執之瑣事不思理性解決，竟於告訴人即被告丙○○質問為
    何未前往調解委員會之細故，即貿然出手傷害告訴人即被告
    丙○○，以及被告丙○○擅自侵入告訴人即被告乙○○之住
    宅，對告訴人即被告乙○○之居住安全及隱私皆造成危害，
    且除於告訴人即被告乙○○之住宅內出手毆打告訴人即被告
    乙○○外，更以危害人之生命之言語恐嚇告訴人即被告乙○
    ○，造成告訴人即被告乙○○精神上之恐懼，致使其身陷可
    能遭受被告丙○○報復之恐懼中，嚴重擾亂社會安寧秩序，
    以及被告丙○○犯罪後坦承傷害犯行，否認無故侵入他人住
    宅及恐嚇犯行之態度，被告乙○○否認有傷害犯行之態度，
    迄今雙方均尚未達成和解，賠償彼此間所受損害，兼衡被告
    乙○○前無犯罪紀錄，被告丙○○前即有傷害告訴人即被告
    乙○○而遭判刑之犯罪紀錄，及二人對彼此之傷害均未造成
    彼此身體重大損害等一切情狀，分別量處如主文所示之刑。
    又查本件被告乙○○、丙○○前開犯行，其犯罪時間均係在
    九十六年四月二十四日以前，合於中華民國九十六年罪犯減
    刑條例第二條第一項第三款規定之減刑條件，且亦未有同條
    例第三條不得減刑之情（被告乙○○所犯之傷害犯行及被告
    丙○○所犯之傷害及無故侵入他人住宅犯行均非屬同條例第
    三條第一項第十五款所列之罪名，另被告丙○○所犯恐嚇危
    害安全犯行雖屬同條例第三條第一項各款所列之罪名，然本
    院並未諭知死刑、無期徒刑或逾有期徒刑一年六月以上之刑
    ），均符合該條例減刑之要件，爰依同條例第七條之規定同
    時諭知其宣告刑及減得之刑，並考量其等教育程度、經濟能
    力等情狀，均依同條例第九條之規定各諭知易科罰金之折算
    標準。又按裁判確定前犯數罪均應減刑而未定執行刑者，依
    中華民國九十六年罪犯減刑條例第二條減刑後，應適用刑法
    第五十一條定應執行刑，同條例第十條第一項定有明文，爰
    依法就被告丙○○上開犯行部分，定其應執行之刑及諭知易
    科罰金之折算標準。查被告乙○○前未曾受有期徒刑以上刑
    之宣告，此有臺灣臺南地方法院檢察署刑案資料查註紀錄表
    及臺灣高等法院被告0前案紀錄表附卷可憑，考量其本件係
    起因於告訴人即被告丙○○質問其為何未前往調解委員會始
    出手傷害告訴人即被告丙○○，且被告乙○○與告訴人即被
    告丙○○間平日雖相處不睦，然被告乙○○卻未如同告訴人
    即被告丙○○有出手傷害對方之前案，顯認被告乙○○本件
    出手傷害告訴人即被告丙○○，係因一時失控所為，信其經
    此罪刑宣告之教訓後，當知所警惕而無再犯之虞，本院認對
    被告乙○○所宣告之刑以暫不執行為適當，爰併諭知緩刑二
    年，以勵自新。又被告丙○○持以傷害告訴人即被告乙○○
    之木屐一雙，為被告丙○○所有供其犯本案傷害所用之物，
    雖未據扣案，然既無證據證明業已滅失，爰依刑法第三十八
    條第一項第二款之規定宣告沒收。
據上論斷，應依刑事訴訟法第二百九十九條第一項前段，刑法第
二百七十七條第一項、第三百零五條、第三百零六條第一項、第
五十一條第六款、第四十一條第一項前段、第七十四條第一項第
一款、第三十八條第一項第二款，中華民國九十六年罪犯減刑條
例第二條第一項第三款、第七條、第九條、第十條第一項，刑法
施行法第一條之一，判決如主文。
本案經檢察官甲○到庭執行職務。
中　　華　　民　　國　　96　　年　　7 　　月　　26　　日
  　　　　　　　　刑事第二庭    審判長法　官　陳志成
                                      法  官  黃欣怡
                                      法  官  楊佳祥
以上正本證明與原本無異。
如不服本判決，應於收受送達後10日內向本院提出上訴書狀（應
附繕本）。
                                      書記官  陳世勳
中　　華　　民　　國　　96　　年　　7 　　月　　26　　日
附錄論罪科刑實體法條文：
刑法第二百七十七條：
傷害人之身體或健康者，處三年以下有期徒刑、拘役或一千元以
下罰金。
犯前項之罪因而致人於死者，處無期徒刑或七年以上有期徒刑；
致重傷者，處三年以上十年以下有期徒刑。
刑法第三百零五條
以加害生命、身體、自由、名譽、財產之事，恐嚇他人致生危害
於安全者，處二年以下有期徒刑、拘役或三百元以下罰金。
刑法第三百零六條
無故侵入他人住宅、建築物或附連圍繞之土地或船艦者，處一年
以下有期徒刑、拘役或三百元以下罰金。
無故隱匿其內，或受退去之要求而仍留滯者，亦同。
